臺灣基隆地方法院刑事判決　
110年度訴字第190號
公  訴  人  臺灣基隆地方檢察署檢察官
被      告  林宇豈



            陳瑋憲


            楊永德



上  一  人
選任辯護人  曾宿明律師（法律扶助）
            李昀愷


上列被告因傷害等案件，經檢察官提起公訴（109年度調偵字第1
75號、109年度少連偵字第25號），本院判決如下：
    主  文
丁○○共同犯妨害自由罪，處有期徒刑伍月，如易科罰金，以新臺
幣壹仟元折算壹日。緩刑叁年。
己○○、辛○○、乙○○均共同犯妨害自由罪，各處有期徒刑肆月，如
易科罰金，均以新臺幣壹仟元折算壹日。均緩刑叁年。
丁○○、己○○、辛○○、乙○○被訴傷害罪部分，均公訴不受理。
    事  實
一、丁○○、庚○○（另行通緝）與甲○○於民國108年間合夥經營直
    播生意，丁○○認為營業帳目不清，遭甲○○侵占利潤，心生不
    滿欲教訓甲○○，遂與甲○○相約於108年11月10日22時許，在
    新北巿金山區中華路134-1號「曼特寧咖啡廳」見面。丁○○
    同時另撥打電話給辛○○、庚○○，要求其等至現場助陣，辛○○
    向己○○、乙○○、未滿18歲之少年丙○○（年籍詳卷，另由少年
    法庭判決）告知上情，己○○、乙○○、丙○○均應允一起到場。
    辛○○、己○○、乙○○、丙○○、庚○○與丁○○共同基於妨害自由之
    犯意聯絡，丙○○先返家拿取西瓜刀、電擊棒、鐵鎚、球棒、
    木棍、手銬、腳銬、辣椒水等物，再由辛○○駕駛車牌號碼00
    00-00號自小客車附載己○○、乙○○、丙○○，丁○○則駕駛車牌
    號碼000-0000號自小客車附載庚○○與無犯意聯絡之戊○○（另
    由檢察官為不起訴處分），至「曼特寧咖啡廳」前等候，嗣
    甲○○依約到場後，丁○○、己○○、乙○○、丙○○、庚○○即分持上
    開丙○○準備之西瓜刀等器物，追趕甲○○，脅迫甲○○搭坐至丁○○之自小客車後座，並取走其行動電話及車鑰匙，使之無法
    逃離、求救，而剝奪甲○○之行動自由。之後丁○○駕車附載甲○○、庚○○、戊○○，辛○○駕車附載己○○、乙○○、丙○○，抵達新
    北市○○區○○○0號前，眾人均下車後，丙○○將甲○○手戴之手銬
    其中一只銬在路邊護欄，並將甲○○雙腳載上腳銬，丁○○、己○○、辛○○、庚○○、丙○○則分持鐵鎚、木棍、西瓜刀、球棒、
    電擊棒等物毆打甲○○，乙○○則未參與毆打行為（傷害部分均
    經甲○○撤回告訴，另為不受理詳後述）。嗣丁○○欲使甲○○簽
    立本票，遂駕車附載庚○○、戊○○離開購買，員警則於同日23
    時40分許獲報前往現場，查獲辛○○、己○○、乙○○、丙○○4人
    ，甲○○始得解脫手銬、腳銬，現場扣得丙○○所有之西瓜刀4
    支、電擊棒1支、鐵鎚1支、球棒4支、木棍1支、手銬1副、
    腳銬1副及辣椒水1罐。
二、案經甲○○訴由新北市政府警察局金山分局移送臺灣基隆地方
    檢察署檢察官偵查起訴。
    理  由
壹、有罪部分
一、程序事項（關於證據能力）
  ㈠按被告以外之人於審判外之言詞或書面陳述，除法律有規定
    者外，不得作為證據。又被告以外之人於審判外之陳述，雖
    不符合同法第159條之1至第159條之4之規定，但經當事人於
    審判程序同意作為證據，法院審酌該言詞陳述或書面陳述作
    成時之情況，認為適當者，亦得為證據。當事人、代理人或
    辯護人於法院調查證據時，知有第159條第1項不得為證據之
    情形，而未於言詞辯論終結前聲明異議者，視為有前項之同
    意，刑事訴訟法第159條第1項及第159條之5分別定有明文。
    本件被告及檢察官於言詞辯論終結前，就本件卷內被告以外
    之人於審判外之言詞、書面陳述，於本院審理時表示不爭執
    ，且同意做為證據，經本院審酌該等證據之做成情況，核無
    違法取證或其他瑕疵，認均適為本案認定事實之依據，依刑
    事訴訟法第159 條之5 規定，均有證據能力。
  ㈡其餘認定本案犯罪事實之非供述證據，查無違反法定程序取
    得之情，依刑事訴訟法第158 條之4 規定反面解釋，應具證
    據能力。
二、實體事項
　㈠訊據被告丁○○、辛○○、己○○、乙○○均坦認上開妨害自由犯行
    ，且據證人甲○○、丙○○於本院審理證述明確，並有丙○○以行
    動電話錄得甲○○遭毆之影片、翻拍照片附卷及西瓜刀4支、
    電擊棒1支、鐵鎚1支、球棒4支、木棍1支、手銬1付、腳銬1
    付及辣椒水1罐等物扣案可稽，本件事證明確，被告等犯行
    均堪認定。
  ㈡論罪科刑：
　⒈核被告丁○○、辛○○、己○○、乙○○所為，均係犯刑法第302條第
    1項之妨害自由罪。被告4人與庚○○、丙○○間，有犯意聯絡及
    行為分擔，均為共同正犯。
　⒉附加說明部分：
  ⑴公訴意旨認被告丁○○、乙○○均係20歲以上成年人與未滿18歲
    少年丙○○共同實施犯罪，應依兒童及少年福利與權益保障法
    第112條加重其刑一節，證人丙○○於本院111年3月22日審理
    證稱：「（問：跟你一起去的丁○○、辛○○、乙○○、己○○、庚○○認識你嗎?）我只認識辛○○；他們那時應該不知道我未滿1
    8歲」等語，案發時既係當時18歲之辛○○認識暨聯繫少年丙○○到場，又無其他證據證明丁○○、乙○○在案發時均知悉丙○○
    為未滿18歲之人，未能僅因丙○○當時實際年齡未滿18歲，遽
    認丁○○、乙○○於本案行為時有與少年共同實施犯罪之故意，
    而未能依上開規定加重其刑。
　⑵公訴意旨又認係被告辛○○在丁○○自小客車內以手銬銬住甲○○
    雙手，並將其行動電話及車鑰匙取走一節，被告辛○○否認上
    情，而證人甲○○於本院審理雖證稱：同一台車的好像有己○○
    、辛○○，時間太久我不記得了；在車上好像是辛○○或己○○其
    中一人銬住我的手腳；（後稱）我坐在車子後座正中間，兩
    邊都有人，副駕也有人，當時車上是5個人，辛○○拿我的手
    機並上銬等語。然被告辛○○、己○○、乙○○、丁○○於事發隔日
    108年11月11日經檢察官隔離訊問時，均供稱係丁○○駕車附
    載甲○○、庚○○、戊○○，辛○○駕車附載己○○、乙○○、丙○○至山
    上等語，與證人甲○○證述情節相異，況甲○○於108年11月11
    日3時50分警詢係證稱：「在車上有人把我手機跟車鑰匙拿
    走，到了那裏，有人拿手銬、腳銬把我雙手、雙腳銬起來；
    是辛○○把我手機跟車鑰匙拿走」等語，並未提及其在車上遭
    上銬一情，是證人記憶是否仍然清晰，實屬有疑，從而實難
    逕依證人片面指認，認定係辛○○在車上將甲○○上銬、取走手
    機及車鑰匙。惟因辛○○仍有其他妨害甲○○行動自由之犯行，
    無礙其構成本案妨害自由罪。
　⒊爰審酌被告丁○○懷疑遭被害人甲○○侵占利潤，為發洩不滿情
    緒，夥同辛○○、己○○、乙○○、庚○○、丙○○等人妨害被害人行
    動自由，並虐打被害人致其成傷，犯罪手段殘暴，惡性非輕
    ，惟造成被害人之傷勢尚非嚴重，再斟酌被告等終能坦承犯
    行，丁○○自述智識程度國中畢業，自由業，有一年幼稚子；
    己○○自述高中畢業，從事機械維修業；辛○○自述高中肄業，
    甫退伍覓業中；乙○○自述高中肄業，在核電廠工作等情，又
    犯罪後業均已與被害人達成和解，賠償被害人損害，並參酌
    丁○○主導本案犯行暨被告等各自參與犯行之程度，證人所受
    損害、危害社會治安等一切情狀，分別量處如主文所示之刑
    ，併均諭知易科罰金之折算標準，以示懲儆。
　⒋被告丁○○、辛○○、己○○前未曾因故意犯罪受有期徒刑以上刑
    之宣告，被告乙○○前雖曾因違反槍砲彈藥刀械管制條例案件
    ，經判決判處有期徒刑2年，緩刑5年，然業於110年9月19日
    緩刑期滿，而緩刑之宣告未經撤銷，其刑之宣告失其效力，
    均符合刑法第74條第1項第1款之緩刑要件等情，有臺灣高等
    法院被告前案紀錄表1份在卷可稽，其於本院審理中均坦認
    犯行，並與被害人甲○○達成調解，有和解書附於本院卷第29
    6-300頁可參，堪認被告等已有悔意，其經此次偵、審程序
    及刑之宣告，應知所警惕而無再犯之虞，是本院綜合前開各
    情，併參酌被害人人意見，認其所受刑之宣告以暫不執行為
    適當，爰諭知如主文所示之緩刑期間，以啟自新。
  ⒌沒收：供犯罪所用之物，屬於犯罪行為人者，得沒收之，此
    為刑法第38條第2項前段所明定。被告辛○○、己○○、乙○○、
    丁○○雖於本案使用西瓜刀4支、電擊棒1支、鐵鎚1支、球棒4
    支、木棍1支、手銬1付、腳銬1付及辣椒水1罐為犯案工具，
    然查上開工具均為少年丙○○所有，非屬本案被告所有，業據
    被告及證人丙○○供述在卷，無從於本案宣告沒收，應予敘明
    。
貳、不受理部份
一、公訴意旨另認被告丁○○、辛○○、己○○、乙○○基於傷害之犯意
    ，於上開時地共同毆打證人甲○○，致甲○○因而受有後胸壁挫
    傷、後胸壁表淺性損傷、上臂擦傷、左手肘挫傷、左腕部挫
    傷及雙側足部挫傷等傷害，因認被告均涉犯刑法第277條第1
    項傷害罪嫌。
二、按告訴乃論之罪，告訴人於第一審辯論終結前得撤回其告訴
    ；又告訴經撤回者，應諭知不受理之判決，刑事訴訟法第23
    8條第1項、第303條第3款分別定有明文；而被告等上開被訴
    傷害罪，依刑法第287條前段之規定，須告訴乃論，茲因告
    訴人甲○○於110年9月28日本院準備程序中已對被告均撤回告
    訴，有撤回告訴聲請狀在卷可稽（本院卷第170頁），則揆
    諸前開規定，本件就上開被告被訴傷害犯，即應依前揭規定
    諭知不受理之判決。
據上論斷，應依刑事訴訟法第299條第1項前段、第303條第3款，
判決如主文。
本案經檢察官吳美文提起公訴，檢察官陳宜愔到庭執行職務。
中　　華　　民　　國　　111 　年　　4 　　月　　15　　日
                  刑事第五庭審判長法　官　吳佳齡 
　　　　　　　　　                法　官  陳怡安
　　　　　　　　　　　　　　　　　法　官  鄭虹眞
以上正本證明與原本無異。
如不服本判決應於收受送達後20日內向本院提出上訴書狀，並應
敘述具體理由；其未敘述上訴理由者，應於上訴期間屆滿後20日
內向本院補提理由書（均須按他造當事人之人數附繕）「切勿逕
送上級法院」。
中　　華　　民　　國　　111 　年　　4 　　月　　15　　日
                                   書記官　周育義
附錄論罪法條：
中華民國刑法第302條第1項
私行拘禁或以其他非法方法，剝奪人之行動自由者，處5年以下
有期徒刑、拘役或9千元以下罰金。
因而致人於死者，處無期徒刑或7年以上有期徒刑；致重傷者，
處3年以上10年以下有期徒刑。
第1項之未遂犯罰之。